臺灣高等法院刑事判決　　　　　　　100年度交上訴字第156號
上　訴　人　臺灣板橋地方法院檢察署檢察官
被　　　告　逢譽傑
上列上訴人因被告公共危險等案件，不服臺灣板橋地方法院100
年度交訴字第195號，中華民國100年9月13日第一審判決（起訴
案號：臺灣板橋地方法院檢察署100年度偵字第11183號），提起
上訴，本院判決如下：
    主  文
原判決撤銷。
逢譽傑因過失傷害人，處拘役參拾日，如易科罰金以新臺幣壹仟
元折算壹日，緩刑貳年。
被訴肇事逃逸部分無罪。
    事  實
一、逢譽傑於民國100年2月10日早上6時30分許，騎乘車牌號碼
    218—BEN號重型機車，沿新北市○○區○○路1段往臺北市
    方向行駛，行經前開路段238號前，超越同向由林學政騎乘
    之車牌號碼CWF—201號重型機車時，本應注意應保持安全間
    隔，隨時採取必要之安全措施，以防免危險事故發生，而依
    當時之天候晴、日間自然光線、柏油路面乾燥、無缺陷、無
    障礙物、視距良好等客觀上並無不能注意之情事，竟疏未注
    意及此，因而擦撞林學政所騎乘之上開重型機車，致林學政
    人、車倒地，因此受有左前臂、左大腿及左踝多處創傷之傷
    害，嗣經警據報後趕赴現場，始循線查悉上情。
二、案經林學政訴由新北市政府警察局海山分局移送臺灣板橋地
    方法院檢察署檢察官偵查起訴。
    理    由
甲、程序部分
    按被告以外之人於審判外之陳述雖不符刑事訴訟法第159 條
    之1至之4等四條之規定，然經當事人於審判程序同意作為證
    據，法院審酌該言詞陳述或書面陳述作成時之情況，認為適
    當者，亦得為證據；當事人、代理人或辯護人於法院調查證
    據時，知有刑事訴訟法第159條第1項不得為證據之情形，而
    未於言詞辯論終結前聲明異議者，視為有前項之同意，同法
    第159條之5定有明文。立法意旨在於傳聞證據未經當事人之
    反對詰問予以核實，原則上先予排除，惟若當事人已放棄反
    對詰問權，於審判程序中表明同意該等傳聞證據可作為證據
    ；或於言詞辯論終結前未聲明異議，基於尊重當事人對傳聞
    證據之處分權，及證據資料愈豐富，愈有助於真實發見之理
    念，且強化言詞辯論主義，使訴訟程序得以順暢進行，上開
    傳聞證據亦均具有證據能力。查本件下列所引用之被告以外
    之人於審判外之供述或非供述證據，因檢察官、被告於原審
    及本院審理時均表示無意見，且迄至言詞辯論終結前均未聲
    明異議，而本院審酌上開供述或非供述等證據資料製作時之
    情況，無不當取供及證明力明顯過低之瑕疵，認以之作為證
    據應屬適當，揆諸前開規定，本院亦認為均應有證據能力，
    合先敘明。
乙、實體部分
壹、有罪即過失傷害部分：
一、上開過失傷害犯罪事實，業據被告逢譽傑於原審準備程序及
    審理中坦認不諱，且經證人即告訴人林學政於警詢及偵查中
    證述明確（見偵查卷宗第8至10、33至34頁），復有新北市
    政府警察局海山分局交通隊道路交通事故調查報告表、道路
    交通事故現場圖、道路交通事故調查報告表(一)、(二)、照片15
    幀、西園醫院診斷證明書1紙在卷可稽（見偵查卷第13至16
    、19至25、35至37頁）。被告雖於本院審理時矢口否認有過
    失，改辯稱：「伊沒有擦撞到告訴人，是告訴人自己摔下來
    的。」云云，惟查：依前述偵查卷內被告及告訴人各自騎乘
    之機車車損及現場刮地痕等照片所示，確與被告於原審審理
    時自承其有騎車行經肇事地點欲超越告訴人所騎乘之機車時
    未保持安全距離之過失之認罪情節相符，足認被告於原審出
    於任意性之自白，可信為真實；況經檢察官送請新北市政府
    車輛行車事故鑑定委員會鑑定本件車禍肇事原因之鑑定結果
    ，該會亦同此認定本件肇事原因係：「被告騎乘重型機車行
    經肇事地點行車未保持安全間隔所致，告訴人則無肇事因素
    。」等語（見偵查卷第41、42頁）；益見被告於本院審理時
    翻異前詞否認有過失云云，要屬事後卸責之詞，不足採信。
    綜上所述，本件事證明確，被告過失傷害犯行，洵堪認定，
    應予依法論罪科刑。至於被告於本院100年11月3日本院審理
    時聲請調閱路旁監視器錄影紀錄乙節，因本件事證已明，業
    無調閱之必要，附此說明。
二、核被告逢譽傑所為，係犯刑法第284條第1項前段之過失傷害
    罪。
三、原審以被告過失傷害犯行事證明確，據以論罪科刑，固非無
    見，惟查：本院認定被告被訴被訴肇事逃逸部分，不能證明
    其犯罪，應撤銷原判決改為無罪之諭知（詳後理由欄第貳項
    所述）；原判決就被告被訴過失傷害及肇事逃逸部分均判決
    有罪，併諭知緩刑2年，故本院雖亦認定被告過失傷害犯行
    事證明確，惟仍應將原判決予以撤銷改判。爰審酌被告並無
    前科之素行、生活狀況、過失程度、告訴人林學政所受之損
    害尚屬輕微，及被告於犯罪後欲與告訴人談和解賠償損失，
    惟告訴人所提出賠償金額高達新台幣1千8百萬，致被告迄今
    未能與告訴人達成民事和解等一切情狀，量處如主文第二項
    所示之刑，並諭知易科罰金之折算標準，以資儆懲。又查被
    告年僅24歲，前未曾因故意犯罪受有期徒刑以上刑之宣告，
    有本院被告前案紀錄表在卷足憑，其因一時過失致罹刑典，
    本院信其經此刑之宣告後，應知警惕而無再犯之虞，因認暫
    不執行其刑為當，爰依刑法第74條第1項第1款規定併予宣告
    緩刑2年，用啟自新。
貳、無罪即被訴肇事逃逸部分：
一、公訴意旨略以：被告逢譽傑於民國100年2月10日早上6時30
    分許，騎乘車牌號碼218—BEN號重型機車，沿新北市○○區
    ○○路1段往臺北市方向行駛，行經前開路段238號前，超越
    同向由林學政騎乘之車牌號碼CWF—201號重型機車時，本應
    注意應保持安全間隔，隨時採取必要之安全措施，以防免危
    險事故發生，而依當時之天候晴、日間自然光線、柏油路面
    乾燥、無缺陷、無障礙物、視距良好等客觀上並無不能注意
    之情事，竟疏未注意及此，因而擦撞告訴人林學政所騎乘之
    上開重型機車，致告訴人人、車倒地，因此受有左前臂、左
    大腿及左踝多處創傷之傷害（過失傷害部分業據本院判決有
    罪如上理由第壹項所述）。詎被告明知汽車駕駛人駕駛汽車
    肇事致人受傷或死亡，應即採取救護或其他必要之措施，不
    得駛離，且當時告訴人因擦撞倒地而受有前開傷害，竟僅下
    車查看，而未採取救護或其他必要措施，置林學政之傷勢於
    不理，旋基於肇事逃逸之犯意，未留在現場報警處理或救護
    傷患，即行騎乘機車逃離現場，嗣經告訴人報警處理且由警
    員調閱路口監視器畫面，而循線查悉上情。因認被告另涉犯
    刑法第185條之4駕駛動力交通工具肇事逃逸罪嫌。
二、按犯罪事實應依證據認定之，無證據不得認定犯罪事實，刑
    事訴訟法第154條第2項定有明文。又認定犯罪事實所憑之證
    據，雖不以直接證據為限，間接證據亦包括在內，然而無論
    直接或間接證據，其為訴訟上之證明，須於通常一般之人均
    不致有所懷疑，而得確信其為真實之程度者，始得據為有罪
    之認定，倘其證明尚未達到此一程度，而有合理之懷疑存在
    時，事實審法院在心證上無從為有罪之確信，自應為無罪之
    判決（最高法院76年度台上字第4986號判例意旨參照）。又
    按認定犯罪事實應依證據，為刑事訴訟法所明定，故被告否
    認犯罪事實所持之辯解，縱屬不能成立，仍非有積極證據足
    以證明其犯罪行為，不能遽為有罪之認定，亦有最高法院30
    年上字第1831號判例意旨可資參照。再告訴人之告訴，本以
    使被告受刑事訴追為目的，故其陳述是否與事實相符，自應
    調查其他證據，以資審認，苟其所為攻擊之詞，尚有瑕疵，
    則在此瑕疵未予究明以前，即不能遽採為斷罪之基礎（最高
    法院69年台上字第1531號判例意旨參照）。再按刑法第185
    條之4肇事逃逸罪，其客觀構成要件為行為人駕駛動力交通
    工具肇事，且致人死傷而逃逸，主觀要件則須行為人對致人
    死傷之事實有所認識，並進而決意擅自逃離肇事現場，始足
    當之（最高法院97年度臺上字第4456號判決意旨參照）。
三、本件檢察官認被告涉有上開罪嫌，係以：(一)告訴人林學政訴
    被告於上開時地騎車肇事致其受傷後逃逸之情；(二)道路交通
    事故調查報告表、道路交通事故現場圖、事故現場及車損照
    片、西園醫院診斷證明書及新北市政府車輛行車事故鑑定委
    員會函附鑑定意見等為其主要論據。訊據被告堅詞否認有肇
    事逃逸犯行，辯稱：「伊看到告訴人跌倒，就停下車扶他，
    伊看他沒事，伊認為自己的車沒撞到告訴人，因為伊要上班
    ，就走掉，不是肇事逃逸。」等語。經查：
  (一)被告於偵查中供述：「伊超越林學政的機車騎過去，看到告
    訴人跌倒，伊聽到跌倒的聲音，就下去扶他，林學政說：『
    你幹麼撞我』，我說沒有，然後我幫他撿東西，我問他有沒
    有什麼事，他說過年這樣很倒楣，我看他沒什麼事，說：『
    你既然沒什麼事，我要走了』，我就走了。」等語，而告訴
    人林學政於偵查中以證人身分具結證稱：「我騎一騎被告從
    我左後方擦撞我的機車，我就摔車，傷勢跟診斷證明書記載
    一樣。（檢察官問：逢譽傑有無停車下車察看？）有，我一
    看事態嚴重，我褲子破了，皮也破了，我就說車子摔得七零
    八落，怎麼這麼衰，我跟他說你要賠，我沒帶手機，幫我叫
    救護車，後來他不理我就走掉了，是旁邊加油站的工讀生幫
    我報警，逢譽傑要走時我把車牌記下來，警方到場把加油站
    的監視畫面錄下來。」等語（見偵查卷第33、34頁）。經核
    被告與證人林學政於偵查中之供述及證言，被告於車禍發生
    後警方抵達前雖已「離開車禍現場」，然在被告離開現場前
    ，確停車下查看並詢問告訴人受傷情形，而非立即逃逸。衡
    諸被告若有意逃離現場，理當於車禍發生後扶起機車立刻逃
    離，而非停留現場與告訴人對話，徒留機會俾便告訴人記下
    其騎乘之機車車號之機會，故不能僅以被告於車禍發生後警
    方抵達前離開車禍現場，即遽以推定被告有逃逸之主觀犯意
    。
  (二)況依卷附之西園醫院診斷證明書之記載，告訴人所受之傷害
    為左前臂、左大腿及左踝多處創傷等傷害，係於案發當日經
    急診傷口治療即足之輕傷（見偵查卷第25頁），告訴人亦自
    承被告確下車察看，是被告應察知告訴人所受之傷勢尚屬輕
    微，再由車禍發生後告訴人與被告間之對話可知，告訴人受
    傷後意識清楚，傷勢輕微，即時救護之需求性顯然不高，另
    案發地點新北市板橋區附近醫療院所林立，告訴人可迅速就
    醫無虞，雖被告未待警察前來即行離去，惟尚難以此遽認被
    告主觀有明知肇事致人受傷且有立即危險而逃逸之犯罪故意
    。
  (三)檢察官其他所據之道路交通事故調查報告表、道路交通事故
    現場圖、事故現場及車損照片、西園醫院診斷證明書及新北
    市政府車輛行車事故鑑定委員會函附鑑定意見等證據，均僅
    能證明本件車禍之發生及肇事因素，不能證明被告於車禍後
    有肇事逃逸犯行。且新北市政府車輛行車事故鑑定委員會函
    附鑑定意見所述被告肇事後駛離現場有違交通法規，亦不足
    以證明被告肇事後有明知肇事致人受傷且有立即危險而逃逸
    之主觀犯意。
  (四)綜上所述，被告既未於本件肇事後立即逃逸無蹤，反而下車
    察看，並停留在現場詢問告訴人受傷情形，發現告訴人傷勢
    輕微始騎車離去，當無肇事逃逸而引發公共危險之虞，故被
    告辯稱其無逃逸意圖乙節，尚非全屬無稽。本件既無從依檢
    察官所提出之證據，而達於通常一般之人均不致有所懷疑，
    而得確信其為真實之程度，自不得以此遽認被告涉有肇事逃
    逸犯行，此外，復查無其他積極證據足以證明被告有檢察官
    所指之肇事逃逸犯行，應認不能證明被告此部分犯罪。
四、原審未詳為勾稽，遽對被告肇事逃逸部分予以論罪科刑，容
    有未洽。檢察官上訴認原判決此部分對被告之量刑太輕，而
    指摘原判決不當，固無理由，被告亦未上訴，惟原判決此部
    分既有上開可議之處，自應由本院將原判決關於肇事逃逸部
    分予以撤銷改判，諭知被告無罪之判決。
據上論斷，應依刑事訴訟法第369條第1項前段、第364條、第301
條第1項前段、第299條第1項前段，刑法第284條第1項前段、第4
1條第1項前段、第74條第1項第1款，刑法施行法第1條之1，判決
如主文。
本案經檢察官彭南雄到庭執行職務。
中    華    民    國   100    年    11    月    24    日
                  刑事第十七庭  審判長法  官  王炳梁
                                      法  官  周明鴻
                                      法  官  黃雅芬
以上正本證明與原本無異。
被訴肇事逃逸部分檢察官如不服本判決，應於收受送達後10日內
向本院提出上訴書狀，其未敘述上訴之理由者並得於提起上訴後
10日內向本院補提理由書（均須按他造當事人之人數附繕本）「
切勿逕送上級法院」。
過失傷害部分不得上訴。
                                      書記官  鄭雅云
中    華    民    國   100    年    11    月    24    日
附錄本案論罪科刑法條全文：
中華民國刑法第284條第1項（過失傷害罪）
因過失傷害人者，處6 月以下有期徒刑、拘役或5 百元以下罰金
，致重傷者，處1 年以下有期徒刑、拘役或5 百元以下罰金。